臺灣高等法院臺南分院刑事判決　　　　　　　九十一年度上易字第一五號　　Ｃ
　　　上　訴　人　臺灣臺南地方法院檢察署檢察官
　　　被　　　告　丙　○　○
右上訴人因被告賭博案件，不服臺灣臺南地方法院九十年度易字第四八五號中華民國
九十年九月二十八日第一審判決（起訴案號：臺灣臺南地方法院檢察署八十九年度偵
字第一０七五八號），提起上訴，本院判決如左：
      主      文
上訴駁回。
      理      由
一、公訴意旨略以：被告丙○○基於意圖營利之概括犯意，自民國（下同）八十二年
    起至八十三年間止，連續在其台南縣楠西鄉○○村○○路一七四之一號住處，經
    營「六合彩」，聚集甲○○及其他不特定之多數人以簽選號碼方式賭博財物，約
    定若簽選之號碼與每星期二、四同日香港六合彩開出之六組號碼或最末數重編之
    五組二位數相同者，可贏得倍數不等之賭資，如未簽中，則由被告丙○○贏得賭
    資，因認被告丙○○涉犯刑法第二百六十六條第一項前段之普通賭博罪與第二百
    六十八條之意圖營利供給賭博場所及意圖營利聚眾賭博罪嫌等語。
二、就意圖營利供給賭博場所及意圖營利聚眾賭博罪嫌無罪部分：
（一）按犯罪事實，應依證據認定之，無證據不得推定其犯罪事實，又不能證明被告
      犯罪者，應諭知無罪之判決，刑事訴訟法第一百五十四條、第三百零一條第一
      項分別定有明文。另按認定不利於被告之事實，須依積極證據，苟積極證據不
      足為不利於被告事實之認定時，即應為有利於被告之認定，更不必有何有利之
      證據，又事實之認定，應憑證據，如未能發現相當證據，或證據不足以證明，
      自不能以推測或擬制之方法，為裁判基礎，最高法院三十年上字第八一六號及
      四十年台上字第八六號分別著有判例可資參照。
（二）公訴意旨認被告丙○○涉有上開犯行，無非以上開事實，業據原審同案被告甲○○陳稱在卷，且苟甲○○委託被告丙○○代簽，被告丙○○豈會讓甲○○一
      直拖欠賭債，而仍繼續代其簽賭，致累積至鉅額賭債，為其主要論據。
（三）訊據被告丙○○固不否認有與甲○○簽注六合彩之事實，惟堅決否認有公訴意
      旨所指之擔任六合彩組頭賭博之犯行，辯稱：伊與甲○○一起簽注六合彩，由
      甲○○負責抓牌，再由伊向他人簽賭；且伊並不識字，如何當六合彩組頭等語
      。經查：
１、查扣之簽單僅足以證明被告丙○○涉嫌簽賭。又本案原係被告丙○○認為甲○○
    積欠其賭債久未歸還而向甲○○之妻子乙○○○索債後，乙○○○乃對被告丙○○提起恐嚇告訴，甲○○及乙○○○始於警訊中供稱該款項係甲○○向被告丙○○簽賭六合彩所積欠等語，警方知悉後，即將被告丙○○以涉嫌恐嚇及賭博罪，
    另甲○○部分則以賭博罪嫌分別移送檢察官偵辦後，被告丙○○因恐嚇部分罪嫌
    不足，嗣經檢察官為不起訴處分，檢察官遂據而對甲○○、及被告丙○○依賭博
    罪嫌提起公訴等情，有相關台南縣警察局玉井分局刑案偵查卷宗、偵卷筆錄、八
    十九年度偵字第一０七五八號不起訴處分附卷可按（見偵查卷第二十頁），矧甲○○亦確有積欠被告賭金，亦為乙○○○直承無訛（見警訊卷第五頁），並據被
    告陳稱甲○○現仍積欠高達新台幣（以下同）七十五萬元鉅額，伊並已先出售土
    地代為甲○○墊錢等語（見本院九十一年二月五日訊問筆錄），是以被告丙○○
    與甲○○既處於債權債務之對立關係，則甲○○及乙○○○所述被告丙○○經營
    六合彩賭博之供述是否可信，即有疑問。
２、且本件經案外人乙○○○於八十九年三月四日對被告丙○○提起恐嚇告訴後，警
    方旋於同年月二十八日向台灣台南地方法院檢察署檢察官申請搜索票至被告丙○○住處搜索，並未查扣任何與經營六合彩相關之證物資料乙節，亦有台灣台南地
    方法院檢察署搜索票及搜索扣押證明筆錄各一份附卷可憑（見警訊卷第八頁、第
    九頁）。況除甲○○及乙○○○夫婦之外，並無其他案外人指訴曾參與被告被訴
    之六合彩賭博，自難遽認被告確有經營六合彩之情事。
３、綜上所述，公訴意旨憑以認定被告丙○○涉嫌六合彩賭博之證據並未達到通常之
    人均不致有所懷疑，而得確信其為真實之程度，故不能遽為認定被告丙○○確有
    在上開地址經營六合彩之犯行，而為有罪之判斷。此外復查無其他積極證據足資
    認定被告丙○○有何公訴意旨所指之意圖營利供給賭博場所及意圖營利聚眾賭博
    犯行，揆諸前述規定，既不能證明被告丙○○此部分犯罪，自應諭知無罪之判決
     。
三、就普通賭博罪免訴部分：
（一）按案件時效已完成者，應諭知免訴之判決，刑事訴訟法第三百零二條第二款定
      有明文。
（二）查本件被告丙○○被訴於八十二年起至八十三年間止，經營「六合彩」，與甲○○及其他不特定之多數人以簽選號碼方式賭博財物，亦涉犯刑法第二百六十
      六條第一項之普通賭博罪，其法定刑度均為銀元一千元以下罰金，依刑法第八
      十條第一項第五款之規定，其追訴權時效為一年。而本件係台南縣警察局玉井
      分局於八十九年三月四日經由另案告訴人乙○○○告訴丙○○恐嚇案件時始知
      悉被告丙○○有上開行為，而另由台灣台南地方法院檢察署檢察官於八十九年
      九月十八日收案開始偵查，此有台南縣警察局玉井分局刑案偵查卷宗及台灣台
      南地方法院檢察署收受台南縣警察局玉井分局報告書收文戳章可憑，本件實已
      逾一年之期間，其追訴權顯已罹於時效，不得行使，依照首開說明，被告丙○○涉犯刑法第二百六十六條第一項之普通賭博罪部分，應為免訴判決之諭知。
四、綜上所述，原審以被告所涉上開意圖營利供給賭博場所及意圖營利聚眾賭博罪嫌
    部分不能證明，因予諭知無罪之判決，並就被告所涉普通賭博罪部分，諭知免訴
    之判決，即無違誤，檢察官循告訴人甲○○聲請上訴，認被告未供出六合彩組頭
    姓名、地址，且有查扣之簽單等，即認被告應有經營六合彩之犯行，而指摘原判
    決不當，為無理由，應予駁回。
據上論結，應依刑事訴訟法第三百六十八條，判決如主文。
本案經檢察官洪泰文到庭執行職務。
中    華    民    國      九十一      年      三      月      十三      日
                                  臺灣高等法院臺南分院刑事第三庭
                                      審判長法官  黃    崑    宗
                                            法官  葉    居    正
                                            法官  莊    俊    華
右正本證明與原本無異。
不得上訴。
                                      法院書記官  廖    明    娟
中    華    民    國      九十一      年      三      月     十四       日
